臺灣嘉義地方法院刑事判決　　　　　　　　　　　　　九十一年度簡上字第五七號
　　上　訴　人　乙○○
右列上訴人因傷害案件，不服本院簡易庭九十年度簡字第八九五號，中華民國九十一
年三月二十九日之第一審判決（聲請簡易判決處刑書：臺灣嘉義地方法院檢察署九十
年度偵字第四八二四號），提起上訴，本院管轄第二審合議庭判決如左：
    主  文
上訴駁回。
    事  實
一、乙○○曾因賭博案件，經本院以八十八年度易字第七七號判決判處有期徒刑四月
    ，如易科罰金，以三百元折算一日確定，於八十八年四月三十日易科罰金執行完
    畢。仍不知悔改，緣乙○○曾向臺南區中小企業銀行朴子分行借貸，部分款項尚
    未清償，經該分行職員甲○○多次電話催討未果，嗣甲○○於九十年七月十一日
    下午三時二十分許，在嘉義縣朴子市○○路與文明路口遇見乙○○，乃上前催討
    ，致乙○○心生不悅，竟基於普通傷害之犯意，徒手毆打甲○○，致甲○○受有
    胸瘀傷三公分×三公分、右前臂瘀傷六公分×二公分之傷害。
二、案經甲○○訴由嘉義縣警察局朴子分局報請臺灣嘉義地方法院檢察署檢察官偵查
    聲請以簡易判決處刑。
    理  由
一、訊據上訴人即被告乙○○對於右揭時、地揮手毆打告訴人甲○○之事實自承不諱
    ，惟辯稱：係告訴人先動手，伊才揮手，不知有無打到告訴人，伊係出於正當防
    衛云云。惟查：
    （一）被告於警訊時供承：在大約一個月前甲○○打我行動電話問我，因何要欺
          騙他們銀行，有幾期的貸款未繳，向我催繳，欲問我為何欺騙他們，當天
          九十年七月十一日十六時（應為十五時二十分之誤）許，剛好在朴子市○
          ○路與文明路路口統一超商前，遇到甲○○，我向他質問你因何說我欺騙
          你們銀行，我請他到路旁不要在路中央影響交通，我拉他的手，他以手撥
          開，我就握拳打他，因他也要打我，而且比我高大，所以我們二人發生互
          毆等語（見警卷第一頁反面）；又查被告於偵查中亦供稱係因告訴人向伊
          催討銀行貸款，才打告訴人等語（見偵查卷第十頁），被告對於如何因貸
          款情事與告訴人發生口角，進而出手毆打告訴人之情節已供述綦詳，核與
          告訴人指訴傷害之情節相符
    （二）再者，告訴人所受之傷勢，係胸瘀傷三公分×三公分、右前臂瘀傷六公分
          ×二公分之傷害，驗傷時間為九十年七月十一日下午四時五十分許，此有
          驗傷診斷書一紙可憑（見警卷第五頁），告訴人所受之傷害，經核與其指
          訴受傷之情節相符，且係告訴人於受傷害後不久，即前往醫院驗傷治療，
          足見告訴人之指訴堪以採信。
    （三）按正當防衛必須對於現在不法之侵害始得為之，侵害業已過去，即無正當
          防衛可言。至彼此互毆，又必以一方初無傷人之行為，因排除對方不法之
          侵害而加以還擊，始得以正當防衛論。故侵害已過去後之報復行為，與無
          從分別何方為不法侵害之互毆行為，均不得主張防衛權，最高法院三十年
          上字一０四０號判例可資參照。查本件被告係因要拉告訴人的手，告訴人
          以手撥開，被告即出拳毆打告訴人，其於爭執發生之初，即有傷害告訴人
          之行為，揆諸上開判例意旨，自不得主張正當防衛甚明。
    綜上所述，本件事證已明確，被告確有毆打告訴人已如前述，其辯稱係告訴人先
    動手，伊才揮手，不知有無打到告訴人，且係出於正當防上開云云，應屬事後避
    重就輕之詞，委無可採，其傷害犯行，洵堪認定。
二、核上訴人即被告所為，係犯刑法第二百七十七條第一項之普通傷害罪。原審依刑
    事訴訟法第四百四十九條第一項（漏引同法第四百五十四條第二項）、刑法第二
    百七十七條第一項、第四十七條、第四十一條第一項前段、罰金罰鍰提高標準條
    例第一條前段、第二條，逕以簡易判決判處拘役四十日，併諭知易科罰金以三百
    元折算一日，經核原審認事用法並無違誤，量刑亦屬妥適，上訴人上訴意旨指摘
    原判決不當，為無理由，應予駁回。
據上論斷，應依刑事訴訟法第四百五十五條之一第一項、第三項、第三百六十八條，
判決如主文。
本案經檢察官游悅晨到庭執行職務
中      華      民      國    九十一    年      六      月    二十八    日
                                    臺灣嘉義地方法院刑事第一庭
                                        審判長法  官  許  進  國
                                              法  官  林  坤  志
                                              法  官  李  麗  萍
右正本證明與原本無異。
如不服本判決，應於判決送達後十日內向本院提出上訴狀( 應附繕本 )。
中      華      民      國  九十一    年      六      月    二十八    日
                                              書記官  洪  秋  華
附錄：
刑法第二百七十七條第一項
傷害人之身體或健康者，處三年以下有期徒刑、拘役或一千元以下罰金。
